【裁判字號】    90,易,2079
【裁判日期】    900920
【裁判案由】    毀損等
【裁判全文】
臺灣臺中地方法院刑事判決                          九十年度易字第二七九號
    公  訴  人  台灣台中地法院檢察署檢察官
    被      告  丁○○
    選任辯護人  陳國華律師
                林志忠律師
    被      告  甲○○
右列被告因毀損等案件，經檢察官提起公訴（九十年度偵字第八二九六號），本院判
決如左：
    主  文
甲○○以強暴使人行無義務之事，未遂，處有期徒刑伍月，如易科罰金，以參佰元折
算壹日。
丁○○無罪。
    事  實
一、甲○○於民國八十九年二月一日零時五分許，與丁○○一起從友人處吃完尾牙返
    家路經台中縣太平市○○路一一七號乙○○住處時，提議到乙○○家中泡茶，於
    獲得丁○○之贊成後，兩人即下車，由甲○○敲拍乙○○住處之鐵捲門，因未得
    回應，甲○○憤而獨自起意，以腳踹踢該鐵捲門，並持竹掃帚揮打乙○○裝設在
    門上面之監視器及日光燈（鐵捲門、監視器均未損壞，日光燈則落地破碎），而
    以此強暴方法，迫使乙○○開門，足生損害於乙○○，嗣因乙○○報警處理，其
    強制乙○○開門並入內泡茶之行為始未得逞。
二、案經被害人乙○○訴由台中縣警察局霧峰分局報請臺灣臺中地方法院檢察署檢察
    官偵查起訴。
    理  由
一、右揭事實，業據被告甲○○坦承不諱，核與告訴人乙○○指訴之情節大致相符，
    並有拍攝被告甲○○當時行為之錄影帶一捲（告訴人所提出附於偵卷第三十頁）
    、由錄影帶翻拍之照片三幀（參偵卷第二十頁）、本院九十年七月二十七日勘驗
    錄影帶之筆錄一份附卷可稽。又公訴人起訴事實中，雖載被告甲○○持「禁止停
    車」之鐵架砸鐵捲門、日光燈、監視器，然本院勘驗錄影帶結果，其確實內容為
    ：「丁○○開車停在告訴人家門口，甲○○下車，敲門，抓下旁邊巡邏箱，在門
    前徘徊敲門數次，用腳踹門，再徘徊，到旁邊持〈禁止停車招牌〉（以下簡稱招
    牌）過來放在門前，丁○○將車子往前開一點，下車，陳、何二人在門前繼續徘
    徊並抽煙，不久後，警察過來勸陳、何離去，警察勸解時間甚久，陳、何上車，
    由丁○○倒車一點距離後再往前開走，沒多久，甲○○再出現，並用手敲門，用
    腳踹門，在門前徘徊，有一次不知何故而在門旁跌倒（甲○○稱因酒醉，告訴人
    說是該處有坑洞），後來丁○○好像要拉甲○○，而甲○○用手將丁○○甩開，
    甲○○又去踢門，丁○○又把甲○○拉開，不久後，甲○○拿一竹掃帚出現，不
    知打向何物，（告訴人說是打監視器，當時畫面有稍微震動一下，但監視器沒壞
    繼續攝影），甲○○再持寶特瓶往門丟了幾次，（辯護人主張甲○○當時有醉姿
    ），後來丁○○走過來，甲○○走過去，兩人交談一下，甲○○往前拿招牌，好
    像要砸門，但是拿不起來，且將招牌掉落地上（辯護人主張甲○○亦跟著摔倒並
    被招牌壓住，但畫面沒出現），甲○○又舉起原來的竹掃帚打門上日光燈，並且
    打破，碎片掉了一地，現場光線變暗，不久後，警察又到現場，將招牌拾起放到
    一旁，並將巡邏箱拾起放回原位」（參本院勘驗筆錄），足徵被告甲○○當時並
    未持「禁止停車」之鐵架砸壞任何東西，且鐵捲門雖經被告甲○○用手拍打、用
    腳踹踢，外觀上並無任何毀損之跡象，此亦可參考偵卷第二十頁之照片，另畫面
    上雖看不到攝影機之外觀有無損壞，但從其仍可將本件事實拍攝完成，可推知其
    功能應未受損，又告訴人雖於附帶民事起訴狀中指訴鐵捲門、監視器均有損壞，
    並提出九十年七月份之修理收據二張為憑，惟本院認為鐵捲門、監視器是每天必
    用之物，當時若有損壞，告訴人應會立即修復，焉有於事發後一年多再修復或換
    新之理，況僅憑收據尚難證明與被告甲○○之行為有直接關係，告訴人此部分所
    指並不足採。本件事證明確，被告甲○○之犯行，應堪認定。
二、按刑法第三百零四條規定「以強暴、脅迫使人行無義務之事」，並未明文限制僅
    適用於法律行為，是以事實行為仍應包括在內，方能使該法條之功能臻於完全；
    又被告甲○○雖聲稱其係因吃尾牙酒醉，方為本件行為，惟其言縱然為真，亦因
    此乃其自行飲酒招來之原因自由行為，猶未能邀減免其刑之寬典；再其毀損告訴
    人所有之日光燈，使告訴人之財物滅失而受有損害甚明。核被告甲○○所為，係
    犯刑法第三百零四條第二項、第一項之強制未遂罪、第三百五十四條之毀損罪，
    所犯二罪間有方法結果之牽連犯關係，屬裁判上一罪，應從較重之強制未遂罪處
    斷，並依刑法第二十六條前段規定，減輕其刑。爰審酌被告甲○○犯後坦認所為
    、頗具悔意，惟尚未與告訴人達成和解等一切情狀，量處如主文所示之刑，並諭
    知易科罰金之折算標準。
三、公訴意旨另以：被告丁○○對於被告甲○○之前揭所為，有犯意聯絡及行為分擔
    ，應論以共同正犯云云。
四、按犯罪事實，應依證據認定之，無證據不得推定其犯罪事實，又不能證明被告犯
    罪者，應諭知無罪之判決，刑事訴訟法第一百五十四條、第三百零一條第一項分
    別定有明文；另事實之認定，應憑證據，如未能發現相當證據，或證據不足以證
    明，自不能以推測或擬制之方法，以為裁判基礎，最高法院四十年台上字第八六
    號判例參照。公訴人認被告丁○○為共同正犯，無非係以被告丁○○開車搭載被
    告甲○○到告訴人住處為前揭行為，並於告訴人報警勸離後，再次搭載被告甲○○回到現場為其依據；然訊之被告丁○○，固坦承駕車載被告甲○○到告訴人住
    處，惟否認對被告甲○○之前揭行為有犯意聯絡及行為分擔，辯稱：伊與告訴人
    同為太平市市民代表，屬同事關係，被告甲○○是大里市市民代表，認識告訴人
    之夫丙○○，當天伊與被告甲○○吃完尾牙路過告訴人家時，才會想去找告訴人
    夫妻泡茶聊天，詎告訴人不但沒應門還報警，被告甲○○覺得告訴人夫妻不夠意
    思，且因喝酒火氣較大，才做出前揭行為，而伊當時，有跟甲○○說你酒醉了，
    我們回家、回家等語。
五、經查，告訴人夫妻與被告丁○○均稱彼此間案發前並無任何嫌隙或過節在卷，可
    見被告丁○○並無故意對告訴人為前揭行為之動機；又觀諸本院之勘驗筆錄，可
    知當時動手者，只有被告甲○○一人，被告丁○○只是站在旁邊觀看及等候，期
    間並有伸手將被告甲○○拉開之動作，可信被告丁○○對被告甲○○之前揭行為
    ，應無合謀及分擔；本件尚非能因被告丁○○未有效阻止被告甲○○之行為，即
    推測其必是共犯，而應與被告甲○○負共同之責任。此外，復查無任何積極證據
    足資證明被告丁○○有何公訴人所指之犯行，依右揭條文規定，自應為被告丁○○無罪之諭知。
據上論斷，應依刑事訴訟法第二百九十九條第一項前段、第三百零一條第一項，刑法
第三百零四條第二項、第一項、第三百五十四條、第五十五條、第二十六條前段、第
四十一條第一項前段，罰金罰鍰提高標準條例第一條前段、第二條，判決如主文。
中      華      民      國    九十      年      九      月     二十     日
                                  法  官  李  秋  娟
右正本證明與原本無異。
如不服本判決，應於判決送達後十日內向本院提出上訴狀，上訴於臺灣高等法院臺中
分院( 須附繕本 )。
                                        書記官
中      華      民      國    九十      年      九      月     二十     日
附錄論罪科刑法條
刑法第三百零四條
以強暴、脅迫使人行無義務之事或妨害人行使權利者，處三年以下有期徒刑、拘役或
三百元以下罰金。
前項之未遂犯罰之。
刑法第三百五十四條
毀棄、損壞前二條以外之他人之物，或致令不堪用，足以生損害於公眾或他人者，處
二年以下有期徒刑、拘役或五百元以下罰金。


司法院資訊處製作；財團法人民間司法改革基金會備份。
